【裁判字號】    96,上訴,4900
【裁判日期】    970124
【裁判案由】    毒品危害防制條例等
【裁判全文】
臺灣高等法院刑事判決                96年度上訴字第4900號
上  訴  人  台灣桃園地方法院檢察署檢察官
被      告  甲○○
                    （現於臺灣台北看守所羈押中）
指定辯護人  本院公設辯護人郭書益
上列上訴人因被告毒品危害防制條例等案件，不服臺灣桃園地方
法院96年度訴字第1166號，中華民國96年10月22日第一審判決（
起訴案號：臺灣桃園地方法院檢察署96年度偵字第6169號），提
起上訴，本院判決如下：
    主  文
上訴駁回。
    理  由
壹、就原判決判處被告甲○○有罪部分，業經被告於96年11月21
    日具狀撤回上訴；而檢察官並未上訴而告確定，先予敘明。
貳、上訴駁回部分：
一、公訴意旨略以：被告甲○○尚有與「阿明」、「小黃」共同
    基於運輸及私運管制物品第一級毒品海洛因之犯意聯絡，由
    被告先行自費於96年3月3日下午搭乘中華航空公司編號CI61
    7號班機前往香港，並依「阿明」之指示住宿於海濱賓館，
    嗣於「小黃」至該處交付以保險套包裝為球狀之第一級毒品
    海洛因3顆（重量不詳）予被告後，被告即在翌日（4日）下
    午全數將之以塞入肛門內之攜帶方式，搭乘中華航空公司編
    號CI604號班機入境臺灣桃園國際機場，而將管制進口之第
    一級毒品海洛因運輸入境我國，並將之交付予「阿明」，「
    阿明」則給予被告每顆20,000元，3顆共60,000元之代價作
    為酬勞，因認被告另涉犯有96年3月4日該次之運輸第一級毒
    品罪嫌云云。
二、按犯罪事實應依證據認定之，無證據不得認定犯罪事實；被
    告或共犯之自白，不得作為有罪判決之唯一證據，仍應調查
    其他必要之證據，以察其是否與事實相符；不能證明被告犯
    罪，應諭知無罪之判決，刑事訴訟法第154條第2項、第156
    條第2項及第301條第1項分別定有明文。又刑事訴訟法上所
    謂認定犯罪事實之證據，係指足以認定被告確有犯罪行為之
    積極證據而言，如未能發現有相當證據或證據不足以證明，
    自不能以推測或擬制之方法以為裁判基礎，而認定不利於被
    告之事實，需依積極證據，苟積極證據不足為不利被告之認
    定時，即應為有利於被告之認定，更不必有何有利之證據；
    所謂「積極證據足以為不利被告事實之認定」，係指據為訴
    訟上證明之全盤證據資料，在客觀上已達於通常一般之人均
    不致於有所懷疑、而得確信被告確曾犯罪之程度；若未達到
    此一程度，而有合理之懷疑存在時，即無從為有罪之確信。
    而訴訟上所得之全盤證據資料，固不以直接證據為限，間接
    證據亦應包含在內，惟採用間接證據時，必其所成立之證據
    ，在直接關係上，雖僅足以證明他項事實，而由此他項事實
    ，本於事理之作用足以證明待證事實者，方為合法，若憑空
    之推想，並非得採為證據資料之間接證據，最高法院亦分別
    著有29年上字第3105號、40年台上字第89號、30年上字第81
    6號及32年上字第67號、76年台上字第4986號之判例要旨可
    資參照。
三、公訴意旨認被告涉犯有96年3月4日之運輸第一級毒品犯行，
    無非係以被告於偵查中之自白為其依據，惟遍觀全卷，除被
    告之單一自白外，僅有旅客入出境記錄查詢堪證被告確有於
    96年3月3日搭機前往香港，並在翌日搭機返台之情，惟僅憑
    此尚不得遽認被告於該日確有運輸第一級毒品之犯行。
四、至於公訴人以被告於96年3月3日下午3時許，搭乘中華航空
    公司ＣＩ617號班機前往香港，隨即於次日下午1時許，搭機
    返國，前後停留在香港之時間不到20小時。又被告為警查獲
    時，並無工作，是被告停留在香港之時間，絕非為商務，且
    其亦自承經濟狀況不好，從而其前往香港亦非為觀光，酌以
    被告二次前往香港停留時間亦不超過24小時，即被告前後二
    次前往香港均係短暫停留，足認被告於96年3月3日前往香港
    ，亦因經濟狀況不好，圖以私運毒品之方法，牟得暴利，是
    以綜合旅客入出境紀錄、工作背景、經濟狀況，應足以擔保
    被告自白之真實性云云據以上訴。
(一)、訊據被告矢口否認前揭犯行，堅決稱：至香港係一個姓何的
    男子帶伊去，到香港時已是晚上，先帶伊去吃飯，然後再帶
    伊到旅館，姓何之男子出去後，再回到旅館，即叫伊明天先
    回去，隔日彼即帶伊去搭飛機回來等語。查：縱使被告此次
    到香港僅停留約有20小時，亦難認於96年3月17日至香港運
    輸毒品回台灣亦停留約有24小時，而得類比推斷被告於96年
    3月3日亦係至香港運輸毒品回台。又任何人到香港並非僅係
    為觀光或商務，亦有可能為訪友、探親、會家人等不一而足
    。又縱然被告此次到香港，因其經濟非佳，不可能至香港觀
    光，且亦非有工作之需，至香港辦理商務，在無自被告身上
    或隨身行李箱內扣得運輸之毒品為佐證之情況下，復無其他
    證人之證述可參，誠難以上揭理由即可斷然推論被告於96年
    3月3日至香港係為運輸毒品。
(二)、此外，復查無其他積極事證足證被告確有公訴人所指上開犯
    行，揆諸上開說明，自屬不能證明被告此部分犯罪。從而原
    審為被告此部分無罪之諭知，核無不合，公訴人以上揭推斷
    之詞指摘原判決不當，並無足取，其上訴應予駁回。
據上論斷，應依刑事訴訟法第368條，判決如主文。
本案經檢察官羅榮乾到庭執行職務。
中    華    民    國    97    年    1     月    24    日
                  刑事第十四庭   審判長法  官   陳志洋
                                       法  官   蔡聰明
                                       法  官   林秀鳳
以上正本證明與原本無異。
如不服本判決，應於收受送達後十日內向本院提出上訴書狀，其
未敘述上訴之理由者並得於提起上訴後十日內向本院補提理由書
（均須按他造當事人之人數附繕本）。
                                       書記官   高士童
中    華    民    國    97    年    1     月    24    日


司法院資訊處製作；財團法人民間司法改革基金會備份。
